臺灣臺中地方法院民事判決　　　　　　 99年度簡上字第356號
上　訴　人　林士茗
被　上訴人　何有健
上列當事人間請求給付票款事件，上訴人對於民國99年11月8日
本院臺中簡易庭99年度中簡字第1734號第一審判決提起上訴，本
院於民國100年6月17日言詞辯論終結，判決如下：
    主  文
上訴駁回。
第二審訴訟費用由上訴人負擔。
    事實及理由
一、被上訴人於原審起訴主張：其堂哥即訴外人何有彬持向上訴
    人借用之上訴人所簽發，發票日為民國（下同）98年4月10
    日，支票號碼CW0000000，票面金額新臺幣（下同）20萬元
    ，付款人臺中市第二信用合作社南屯分社之支票1紙（下稱
    系爭支票），交付予被上訴人，委由被上訴人再持向他人借
    款，經訴外人何有彬及被上訴人背書後，被上訴人乃持向訴
    外人袁致中借款，並由訴外人袁致中交付20萬元予何有彬。
    詎系爭支票嗣因存款不足及拒絕往來戶而遭退票，訴外人袁
    致中遂要求被上訴人負責，經被上訴人處理後，訴務人袁致
    中乃將系爭支票交付予被上訴人，而上訴人既為系爭支票之
    發票人，自應負票據責任，惟屢經催討，竟不獲置理，爰依
    票據之法律關係，提起本件訴訟，並聲明：上訴人應給付被
    上訴人20萬元，及自98年4月10日（即退票日）起至清償日
    止，按年息百分之五計算之利息。
二、上訴人則以：
  (一)上訴人於原審抗辯：對於系爭支票之真正不爭執，惟當時係
    由訴外人何有彬帶同被上訴人到上訴人住處，表示被上訴人
    缺錢，欲向上訴人借票，上訴人乃將系爭支票交付予訴外人
    何有彬，故上訴人係將系爭支票借給被上訴人，而非借給訴
    外人何有彬，故兩造間並無債權債務關係，被上訴人自不得
    對上訴人主張系爭票據權利等語，資為抗辯，並聲明：被上
    訴人之訴駁回。
  (二)另於本院補稱：系爭支票係無效票據，被上訴人自不得對上
    訴人行使追索權等語，資為抗辯。
三、原審為被上訴人全部勝訴之判決，上訴人不服，提起本件上
    訴，於本院聲明：1.原判決廢棄。2.被上訴人在第一審之訴
    駁回。被上訴人則聲明：駁回上訴人之上訴。
四、本件被上訴人主張上訴人應依票據之法律關係負給付票款之
    責，則為上訴人所否認，並以前開情詞置辯，是本件兩造間
    爭點之所在厥為：上訴人是否得以系爭支票之原因關係抗辯
    對抗被上訴人？茲敘述如下：
  (一)按在票據上簽名者，依票上所載文義負責。執票人善意取得
    已具備本法規定應記載事項之票據者，得依票據文義行使權
    利；票據債務人不得以自己與發票人或執票人之前手間所存
    抗辯事由對抗執票人。但執票人取得票據出於惡意者，不在
    此限。票據法第5條第1項、第13條分別定有明文。又按支票
    乃文義證券及無因證券，證券上之權利義務悉依證券上所載
    文句而決定其效力，從而支票上權利，依支票文義而發生，
    與其基礎之原因關係各自獨立，支票上權利之行使不以其原
    因關係存在為前提，故其原因關係不存在或無效時，執票人
    仍得依支票文義行使其權利。票據行為，為不要因行為，執
    票人不負證明關於給付之原因之責任，如票據債務人主張執
    票人取得票據出於惡意或詐欺時，則應由該債務人負舉證之
    責。此有最高法院49年台上字第334號、同院64年台上字154
    0號判例要旨可資參照。即票據行為係不要因行為，即不以
    給付之原因為要素而得成立之行為，故執票人不負證明關於
    給付之原因之責任，凡簽名於票據之人，不問原因如何，均
    須依票上所載文義負責。次按當事人主張有利於己之事實者
    ，就其事實有舉證之責任。但法律別有規定，或依其情形顯
    失公平者，不在此限。民事訴訟法第277條定有明文。
  (二)經查，本件上訴人就系爭支票為真正不爭執，惟辯稱系爭支
    票原係借予被上訴人，兩造間並無債權債務關係云云；被上
    訴人則主張系爭支票係訴外人何有彬交付予被上訴人，並委
    由被上訴人再持向他人借款，經訴外人何有彬及被上訴人背
    書後，被上訴人乃持向訴外人袁致中借款，嗣因系爭支票遭
    退票，訴外人袁致中遂持向被上訴人行使追索權後，乃將系
    爭支票交付予被上訴人，而上訴人既為系爭支票之發票人，
    自應負票據責任等語。揆諸上開票據法第5條第1項、第13條
    規定，自應由上訴人就系爭支票僅係借票予被上訴人，兩造
    間實無債權債務關係之事實，負舉證證明之責。惟查系爭支
    票既係上訴人所簽發，且上訴人於本院審理時亦自承：「…
    票是何有彬向我借的，…，票確實是我簽的沒有錯，交給何
    有彬，」等語（詳見本院100年6月17日言詞辯論筆錄），而
    上訴人迄未能證明其僅為出借系爭支票予被上訴人，則即難
    以此一票據無效事由對抗被上訴人。至於，證人黃巧雲於本
    院到庭證稱其在98年初於南屯市場裡面冠隆行見過被上訴人
    一次，當時聽到的是與被上訴人一同前來之另一不知姓名之
    人說要向上訴人借票等語（詳見本院100年4月14日準備程序
    筆錄），僅得證明該日有借票之事實，然仍不足以推論係被
    上訴人向上訴人借票。是以，上訴人迄未能就其與被上訴人
    間為直接前後手關係，並就其間有出借系爭支票之事實，舉
    證以實其說，是自難認其抗辯為可採。
五、綜上所述，上訴人既不能證明系爭支票係出借予被上訴人，
    且兩造間無債權債務關係，從而，被上訴人依票據法之規定
    向上訴人（即發票人）請求給付票款及遲延利息，即屬有據
    ，應予准許。又本件係就民事訴訟法第427條2項第6款規定
    ，本於票據有所請求而涉訟，法院適用簡易程序所為被告敗
    訴之判決，依同法第389條第1項第3款規定，應依職權宣告
    假執行。則原審判命上訴人如數給付票款並依職權宣告假執
    行，於法並無不合。上訴意旨指摘原判決不當，求予廢棄改
    判，為無理由，應予駁回其上訴。
六、本件事證已臻明確，兩造其餘主張、陳述並所提出之證據，
    經審酌後，認均與本件判決之結果不生影響，爰不再逐一論
    究，併予敘明。
七、據上論結，本件上訴為無理由，依民事訴訟法第436條之1第
    3項、第449條第1項、第78條，判決如主文。
中    華    民    國   100    年    6     月    30    日
                  民事第四庭    審判長法  官  楊國精
                                      法  官  王永春
                                      法  官  夏一
上正本證明與原本無異。
不得上訴
中    華    民    國   100    年    6     月    30    日
                                      書記官  林玉門